【裁判字號】    97,聲判,9
【裁判日期】    970918
【裁判案由】    聲請交付審判
【裁判全文】
臺灣高雄地方法院刑事裁定               97年度聲判字第9號
聲  請  人  丙○○
聲  請  人  乙○○
共同代理人  候勝昌律師
            朱淑娟律師
            陳正男律師
被      告  甲○○
上列聲請人因告訴被告恐嚇等案件，不服台灣高等法院高雄分院
檢察署檢察長駁回再議之處分（97年度上聲議字第631 號），聲
請交付審判，本院裁定如下：
    主  文
聲請駁回。
    理  由
一、按告訴人不服上級法院檢察署檢察長或檢察總長認再議為無
    理由而駁回之處分者，得於接受處分書後10日內委任律師提
    出理由狀，向該管第一審法院聲請交付審判。法院認為交付
    審判之聲請不合法或無理由者，應駁回之。刑事訴訟法第25
    8 條之1 、第258 條之3 第2 項前段，分別定有明文。查本
    件聲請人以被告涉犯恐嚇等罪，向臺灣高雄地方法院檢察署
    檢察官提出告訴，經該檢察署檢察官為不起訴處分（97年度
    偵字第3452號）後，聲請人不服，聲請再議亦經台灣高等法
    院高雄分院檢察署檢察長以再議為無理由而駁回再議（97
    年度上聲議字第631 號）。嗣聲請人於97年5 月7 日收受該
    處分書後，乃委任律師為代理人，於法定期間即97年5 月16
    日具狀向本院聲請交付審判等情，業據本院依職權調取上開
    案卷核閱屬實，合先敘明。
二、聲請交付審判意旨略以：被告於96年8 月4 日於電話中要求
    診所人員轉告聲請人丙○○「最好到樓下，過來一下」、「
    不喜歡報章雜誌就會出來」等語，又於96年10月初某日，要
    王行雄轉告聲請人丙○○「好戲在後頭，叫他要小心，這件
    事情不能就這樣算了，要他要小心」等語，復於97年1 月9
    日對聲請人乙○○稱「以後就小心一點」、「要告就隨你去
    告」、「我不怕你告」等語，各應成立刑法305 條之恐嚇罪
    。另被告於96年10月12日以「臭雞歪、臭雞歪」、「這樣很
    好玩」等語辱罵聲請人乙○○，應成立公然侮辱罪云云。
三、按刑事訴訟法第258 條之1 規定聲請人得向法院聲請交付審
    判，核其立法意旨，係法律對於檢察官不起訴或緩起訴裁量
    權制衡之外部監督機制，此時，法院之職責僅在就檢察官所
    為不起訴或緩起訴之處分是否正確加以審查，藉以防止檢察
    機關濫權。依此立法精神，同法第258 條之3 第3 項規定：
    「法院就交付審判之聲請為裁定前，得為必要之調查。」，
    其所謂「得為必要之調查」，係指調查證據之範圍應以偵查
    中曾顯現者為限，不可就新提出之證據再為調查，亦不可蒐
    集偵查卷宗以外之證據，否則將與刑事訴訟法第260 條之再
    行起訴規定混淆不清（臺灣高等法院91年4 月25日刑庭會議
    法律問題研討意見參照）。又法院於審查交付審判之聲請有
    無理由時，除認為聲請人所指摘不利被告之事證未經檢察機
    關詳為調查或斟酌，或不起訴處分書所載理由違背經驗法則
    、論理法則或其他證據法則者外，不宜率予交付審判（法院
    辦理刑事訴訟案件應行注意事項第134 項參照）。至上開所
    謂聲請人所指摘不利被告之事證未經檢察機關詳為調查，係
    指聲請人所提出請求調查之證據，檢察官未予調查，且若經
    調查，即足以動搖原偵查檢察官事實之認定及處分之決定，
    倘調查結果，尚不足以動搖原事實之認定及處分之決定者，
    仍不能率予交付審判。次按犯罪事實應依證據認定之，無證
    據不得認定犯罪事實，刑事訴訟法第154 條第2 項定有明文
    。又事實之認定，應憑證據，如未能發現相當證據，或證據
    不足以證明，自不能以推測或擬制之方法，以為裁判基礎。
    而認定不利於被告之事實，須依積極證據茍積極證據不足為
    不利於被告事實之認定時，即應為有利於被告之認定，有最
    高法院40年台上字第86號、30年上字第816 號判例意旨可資
    參照。經查：
（一）聲請人以：被告於96年8 月4 日於電話中要求診所人員轉
      告聲請人「丙○○」「最好到樓下，過來一下」、「不喜
      歡報章雜誌就會出來」等語，而聲請人「丙○○」為醫師
      ，社會上素有聲望，非一介尋常百姓，被告前開言詞若有
      任何不名譽之事，將嚴重破壞其名譽云云，為其聲請交付
      審判理由。惟查：聲請人上揭指述，業經原檢察官認定：
      「告訴人具狀指訴被告於96年8 月4 日於電話中要診所護
      士轉告告訴人『丙○○』『出來解決，不然要登報紙、雜
      誌』，惟偵查中所提出電話錄音譯文係載明被告要診所女
      藥師轉告告訴人『乙○○』『最好到樓下來，過來一下』
      、『不喜歡報章雜誌就出來』等語，有告訴人提出之錄音
      譯文在卷可佐，告訴人之指訴與卷附證據已有不符，是其
      上開告訴狀中所指訴之情節，既無其他證據佐證以實其說
      ，自難認被告確有上開恐嚇告訴人『丙○○』之行為。至
      被告要診所女藥師轉告告訴人『乙○○』上開言詞，應僅
      係要求告訴人乙○○出面與其解決事情，難認告訴人乙○
      ○於藥師向其轉告被告上開言詞後即因此心生畏懼，核與
      恐嚇罪之構成要件不符。」等語（見97年度偵字第3452號
      不起訴處分書）。嗣聲請人提起再議後，台灣高等法院高
      雄分院檢察署亦認原檢察官所為不起訴處分之理由，並無
      不合（見97年度上聲議字第631 號處分書）。查「最好到
      樓下來，過來一下」、「不喜歡報章雜誌就出來」，依一
      般社會經驗，尚非屬「惡害」之通知，亦未達使人生畏怖
      心之程度，是原檢察官認事用法，俱無不當。況聲請人聲
      請交付審判之理由，仍誤被告於96年8 月4 日於電話中要
      求診所人員轉告聲請人「乙○○」為聲請人「丙○○」，
      是其聲請顯無理由。
（二）聲請人再以：被告於96年7 月22日公然侮辱聲請人（業經
      臺灣高雄地方法院檢察署檢察官以97年度偵字第3452號聲
      請簡易判決處刑）當日，曾發生不詳姓名男子踹踢聲請人
      車輛並辱罵聲請人、被告拉扯聲請人乙○○頭髮，97年1
      月10日又有不詳姓名男子尾隨聲請人座車並丟擲石頭、97
      年1 月13日被告向聲請人乙○○丟擲石頭等事，足證被告
      背後有流氓勢力集結騷擾聲請人，聲請人更因此而要求診
      所人員注意可疑人物，聲請人顯有心生畏懼之事實。被告
      於96年10月初某日，要王行雄轉告聲請人丙○○「好戲在
      後頭，叫他要小心，這件事情不能就這樣算了，要他要小
      心」等語，應成立刑法305 條之恐嚇罪云云，為其聲請理
      由。惟查，聲請人上揭指述，業經原檢察官認定：「95
      年10月初某日，被告係要告訴人所雇用之園丁王行雄向告
      訴人丙○○轉告『好戲在後頭，叫他要小心，這件事情不
      能就這樣算了，要他要小心』等語，及王行雄有轉告告訴
      人丙○○等情，業據證人王行雄結證明確，是被告並無告
      訴人所指訴要王行雄轉告告訴人二人要小心一點及會找流
      氓給告訴人二人好看等語。又被告僅為一年逾半百之女子
      ，且無證據證明其背後有黑道或流氓勢力相挺，實難認其
      請證人王行雄轉告之上開言詞，已足使告訴人丙○○心畏
      懼。」等語（見97年度偵字第3452號不起訴處分）。嗣經
      再議，台灣高等法院高雄分院檢察署仍維持該不起訴處分
      之理由（見97年度上聲議字第631 號處分書）。聲請人雖
      執前揭情詞為其聲請理由，惟縱有96年7 月22日發生不詳
      姓名男子踹踢聲請人車輛並辱罵聲請人、被告拉扯聲請人
      乙○○頭髮等情事，但既無證據足資證明該不詳姓名男子
      與被告有何關聯，亦不能遽認被告背後有黑道或流氓勢力
      ；又97年1 月10日、97年1 月13日丟擲石頭等事，更是發
      生在96年10月初之後，與聲請人96年10月初是否會因被告
      前揭言詞而心生恐懼無關。再者，聲請人與被告爭執由來
      已久，被告要求王行雄轉告「好戲在後頭，叫他要小心，
      這件事情不能就這樣算了，要他要小心」等語，應尚未達
      使聲請人生畏怖心之程度，自無刑罰之必要，是聲請人執
      前詞聲請交付審判，尚無理由。
（三）聲請人復以：被告於97年1 月9 日對聲請人乙○○稱「以
      後就小心一點」、「要告就隨你去告」、「我不怕你告」
      等語，係以「將來」之加害行為恐嚇他人，詎原檢察官依
      恐嚇「當時」之情況，認定聲請人不會因而心生恐懼，顯
      誤恐嚇罪係以「將來」之惡害通知人云云，為其聲請理由
      。惟查：聲請人上揭指訴，業經原檢察官認定：「97年1
      月9 日被告係對告訴人乙○○聲稱『以後就小心一點』、
      『要告就隨你去告』、『我不怕你告』等語，而未恫稱『
      妳好膽妳麥走』一情，已據證人吳喜盛證述明確。又果被
      告確有對告訴人乙○○出言『以後就小心一點』，惟告訴
      人乙○○自陳當時其胞妹、妹婿、告訴人丙○○及證人吳
      喜盛等人均在場，衡情當時告訴人一方有六人之多，且地
      點係在告訴人之庭園，被告則僅形單影隻一人，以此情勢
      觀之，尚難認告訴人乙○○會因被告之上開言詞而心生畏
      懼。另上開『要告就隨你去告』、『我不怕你告』等語，
      客觀上亦難認已足使他人心生恐懼，核均與恐嚇罪之構成
      要件未間，應認被告之行為不成立該罪。」等語（見97年
      度偵字第3452號不起訴處分）。該檢察官之不起訴處分書
      所執上開理由，於再議後復經台灣高等法院高雄分院檢察
      署認無不合而予維持（見97年度上聲議字第631 號處分書
      ）。查原檢察官以當時聲請人一方共有六人之多在場等情
      狀綜合判斷聲請人當時應無心生畏怖，符合一般人之經驗
      法則，其認事用法，俱無不妥；且聲請人與被告在此之前
      已有多次爭執，被告揚言「以後就小心一點」、「要告就
      隨你去告」、「我不怕你告」，是否屬於將來「惡害」之
      通知，尚非無疑，自難遽認其有恐嚇之犯意。況前揭言詞
      應不足令一般人心生畏懼，是原檢察官認定被告尚無恐嚇
      罪嫌，非無理由。
（四）聲請人又以：被告於96年10月12日以「臭雞歪、臭雞歪」
      、「這樣很好玩」等語，辱罵聲請人乙○○，有丙○○、
      王行雄聽聞，並曾向轄區派出所報案並製有筆錄，聲請人
      於96年10月24日告訴狀已有載明，並非無具體事證可供調
      查，詎檢察官以僅有告訴人之指述為由，遽為不起訴處分
      云云，為其聲請交付審判理由。惟查，聲請人上開指述，
      業經原檢察官以「告訴人乙○○訴被告於96年10月12日涉
      嫌公然侮辱等情，業據被告矢口否認，而告訴人就此部分
      之指訴未能提出其他任何具體事證供本署調查，是自無從
      僅因告訴人之單方指訴，遽為不利被告之認定。」等語（
      見97年度偵字第3452號不起訴處分）。此部分於再議後，
      仍經台灣高等法院高雄分院檢察署予以維持（見97年度上
      聲議字第631 號處分書）。查原檢察官以聲請人並未能提
      出具體事證，不能僅由其指述，而認定被告犯行，而為不
      起訴處分，符合證據法則，尚無不妥。至聲請人以其96年
      10月24日告訴狀已載明丙○○、王行雄聽聞此事及其曾向
      轄區派出所報案並製有筆錄乙節，經本院調卷核閱，丙○
      ○、王行雄雖曾經原檢察官以證人身分傳喚、具結，但並
      未述及前揭96年10月12日乙事，而聲請人所謂向轄區派出
      所報案之筆錄，亦僅屬告訴人片面指訴，是原檢察官認定
      聲請人所指前揭情事，僅有告訴人之單方指訴，不能遽為
      不利被告之認定，認事用法，俱無違誤，聲請人前開聲請
      交付審判之理由，尚不足採。
四、綜上所述，臺灣高雄地方法院檢察署檢察官97年度偵字第34
    52號不起訴處分及台灣高等法院高雄分院檢察署97年度上聲
    議字第631 號處分書，已詳述其認定所憑證據及理由，而上
    開不起訴處分書及處分書理由所憑之事證，復經本院調閱前
    開卷證核閱無訛，採認事實均確有所據。另上開不起訴處分
    書、處分書之理由，其認事用法亦無何違背經驗法則、論理
    法則或其他證據法則之情事，本院認本件並無不利被告且足
    以動搖原偵查檢察官事實認定及處分決定之事證未經檢察機
    關調查或斟酌，或不起訴處分書所載理由違背經驗法則、論
    理法則或其他證據法則等得據以交付審判之事由存在，聲請
    人即告訴人猶以上開情詞提起本件交付審判，指摘原不起訴
    處分及駁回再議聲請之理由不當，為無理由，應予駁回。
五、依刑事訴訟法第258條之3第2項前段裁定如主文。
中    華    民    國    97    年    9     月    18    日
                  刑事第十九庭  審判長法  官  林水城
                                      法  官  李昆南
                                      法  官  施盈志
以上正本證明與原本無異。
不得抗告。
中    華    民    國    97    年    9     月    18    日
                                      書記官  林雅婷


司法院資訊處製作；財團法人民間司法改革基金會備份。
